【裁判字號】    98,上訴,318
【裁判日期】    980630
【裁判案由】    妨害自由等
【裁判全文】
臺灣高等法院高雄分院刑事判決         98年度上訴字第318號
上  訴  人  臺灣高雄地方法院檢察署檢察官
上  訴  人
即  被  告  壬○○
選任辯護人  林樹根律師
            洪茂松律師
            邱麗妃律師
上  訴  人
即  被  告  丑○○
選任辯護人  劉家榮律師
上  訴  人
即  被  告  甲○○
上  訴  人
即  被  告  戊○○
選任辯護人  陳正達律師
            許惠珠律師
            洪世崇律師
被      告  辛○○
                    （現在臺灣高雄監獄第二分監執行中）
上列上訴人等因被告等妨害自由等案件，不服臺灣高雄地方法院
96年度訴字第2527號中華民國97年12月31日第一審判決（起訴及
移送併辦案號：臺灣高雄地方法院檢察署95年度偵字第24321 號
、第29907 號、96年度偵字第32127 號、97年度偵字第66號），
提起上訴，本院判決如下：
     主  文
原判決關於壬○○、丑○○、甲○○部分均撤銷。
壬○○共同連續犯恐嚇危害安全罪，累犯，處有期徒刑壹年拾月
；扣案如附表四所示之物均沒收。
丑○○共同連續犯恐嚇危害安全罪，累犯，處有期徒刑壹年貳月
，減為有期徒刑柒月；扣案如附表四所示之物均沒收。
甲○○共同連續犯恐嚇危害安全罪，處有期徒刑壹年貳月；減為
有期徒刑柒月；扣案如附表四所示之物均沒收。
壬○○被訴妨害自由及傷害部分無罪。
其他上訴駁回。
戊○○緩刑年。
     事  實
一、壬○○前因傷害案件，經臺灣桃園地方法院以90年度易字第
    1560號判處有期徒刑3 月確定，於91年4 月12日易科罰金執
    行完畢。丑○○前因妨害風化案件，經臺灣雲林地方法院以
    91年度六簡字第213 號判處有期徒刑6 月確定，於92年7 月
    14日易科罰金執行完畢，竟仍不知安分。
二、壬○○係址設高雄市○○街67號7 樓之1 之「公道應收帳款
    有限公司」（下稱公道公司）負責人，該公司除販售進口菸
    酒外，並從事接受債權人委託向債務人催討債務及壬○○本
    身貸與他人債務催收之業務，先後以新臺幣（下同）2 萬5,
    000 元底薪僱用丑○○為該公司經理（丑○○因欠壬○○28
    萬元，經壬○○派甲○○等人催討，丑○○無力還債，甲○○回報壬○○，壬○○遂要丑○○去公道公司上班抵債，任
    職期間自94年10月間至95年4 月間），以1 萬8,000 元底薪
    僱用甲○○為該公司業務主任（甲○○任職期間自94年1 月
    間至95年3 月間，原在該公司負責收取菸酒帳款，及隨同壬○○前往債務人住處討債，係丑○○到該公司任職後，始加
    入丑○○之業務，並名之為業務主任），2 人均負責彙整債
    務人地址及外出討債開支請款等業務，甲○○亦兼對外招攬
    客戶委託公道公司討債，及依壬○○指示前往債務人住所探
    查之工作；壬○○另先後以1 萬3,000 元底薪僱用申○○（
    任職期間93年底至95年1 月間，業經原審依恐嚇罪判刑確定
    ）、以1 萬5,000 元、1 萬元、1 萬5,000 元底薪分別雇用
    戊○○、辛○○、未○○（3 人任職期間分別為95年2 、3
    月至同年4 月間，辛○○、未○○業經原審判刑確定）為該
    公司外務員，負責前往債務人處討債等業務，從事公道公司
    如係接受債權人委託向債務人催討債務，於取得款項後，公
    道公司可向債權人收取5 成佣金，壬○○再將公司所得佣金
    之2 、3 成充作獎金，發放予參與討債之公司員工。公道公
    司經營方式為由壬○○招攬客戶，交由丑○○彙整債務人地
    址後，壬○○即偕同或指派外務人員前往債務人住處催討債
    務，倘債務人拒絕清償，即指派外務人員於債務人住處大門
    、牆壁等處貼滿載有債務人姓名及「欠錢不還、惡性倒債、
    喪盡天良」內容之告示單，潑撒冥紙，或噴漆，或出言以「
    如不還錢，將天天來，使你日子不好過」、「我帶有鐵仔傢
    俬」等語恫嚇，而以上開加害生命、身體、財產之事恐嚇債
    務人，致生危害於安全，以迫使債務人償還債務。壬○○或
    與甲○○、丑○○、申○○（即附表一編號1） 、或與甲○○、丑○○、戊○○、辛○○、未○○、奱啟文（即附表一
    編號2 、4） 、或與甲○○、申○○（即附表編號3 之）
    、或與甲○○、丑○○、戊○○、辛○○、奱啟文（即附表
    一編號3 之）、或與甲○○、其他姓名年籍不詳成年男子
    （即附表二編號1） 、或與丑○○、甲○○、其他姓名年籍
    不詳成年男子（即附表二編號2） ，共同基於恐嚇之概括犯
    意聯絡，連續向丙○○、寅○○、辰○○、己○○、卯○○
    、癸○○，以上開方式恐嚇丙○○等人，致丙○○等人心生
    畏懼，而生危害於安全（渠等犯罪時間、地點、方式，均詳
    如附表一及二所示）。嗣於95年9 月13日，經法務部調查局
    高雄市調查處（下稱高雄市調查處）及高雄市政府警察局新
    興分局持搜索票，前往高雄市○○街67號7 樓之1 公道公司
    搜索，扣得附表四及附表五所示之物。
三、案經高雄市調查處移送及高雄市政府警察局新興分局報請臺
    灣高雄地方法院檢察署檢察官偵查後起訴暨移送併辦。
     理  由
壹、證據能力部分：
    本案卷內各項證據，關於傳聞證據部分，除符合刑事訴訟法
    第159 條之1 至第159 條之4 或其他傳聞例外之規定，而有
    證據能力外，其餘均經檢察官、被告及辯護人於本院審理中
    同意作為證據，或於本院調查證據時，知有同法第159 條第
    1 項不得為證據之情形，而未於言詞辯論終結前聲明異議，
    本院審酌各該證據作成之情況，均無違法取證或有何顯不可
    信之情況，認以之為證據均屬適當，依同法第159 條之5 之
    規定，均有證據能力，而得作為證據。
貳、實體部分：
甲、有罪部分：
一、訊據被告壬○○固不否認有經營公道公司，僱用丑○○、甲○○、戊○○、辛○○、未○○、申○○等人，接受債權人
    委託，及為自己之債權，指派人員前往債務人住處討債之事
    實，惟矢口否認有恐嚇之犯行，辯稱：我有要求公司人員外
    出催收債款時，需遵守決不得使用暴力之規定，是戊○○、
    辛○○、未○○及申○○外出討債時，縱有使用撒冥紙、貼
    告示或言詞恐嚇之行為，也是他們個人之行為，事前我也不
    知情，與我無關；至我雖曾前往卯○○家中討債，但我沒有
    說如果不還錢，要給他好看，且係卯○○主動還錢，另癸○○確曾交付午○○簽發面額50萬元之支票給我，我受癸○○
    委託前往富悅飯店討債，嗣後我並沒有向癸○○要求替其討
    債之費用20萬元，亦沒有恐嚇癸○○云云。被告甲○○雖坦
    承有受僱壬○○之公道公司，惟否認有恐嚇犯行，辯稱：我
    雖有隨同壬○○到卯○○住處，但並未出言恐嚇，卯○○有
    同意替其兒子劉宗榮還錢，嗣後我才會去向他收錢；至其他
    債務人住處我皆未曾前往，外務人員有無以恐嚇手段向被害
    人討債，我並不知情云云。被告丑○○、戊○○對於前揭犯
    行則均坦承不諱。經查：
  (一)被告壬○○在高雄市○○街67號之1 開設公道公司之營業項
    目包括販賣進口菸酒及逾期帳款催收等項，壬○○任職公司
    期間，先後以1 萬8,000 元底薪僱用被告甲○○幫忙催討債
    務（任職期間自94年1 月間至95年3 月間）；甲○○向被告
    丑○○催收債務無，回告壬○○，壬○○遂僱用被告丑○○為經理，底薪2 萬5,000 元（任職期間自94年10月間至95
    年4 月間），丑○○受僱後，甲○○亦加入丑○○之業務，
    名為業務主任，均負責彙整債務人地址及外出討債開支請款
    等業務，公道公司業務分「內勤」、「外務組」及「行動組
    」，內勤由丑○○、甲○○負責；另僱用戊○○、辛○○、
    未○○、巳○○等人為外務組人員，外務組負責尋找債務人
    ，並至債務人住處催討債務；行動組則由申○○負責，是在
    無法順利回收債務時，找兄弟前往毆打債務人或砸店；公道
    公司如受委託催收債款，於取得債款後，可向債權人取得5
    成佣金，被告壬○○再將公司所得佣金之2 、3 成充作獎金
    ，發放予公司員工，業經被告壬○○、甲○○、丑○○、申
    ○○、戊○○、辛○○、未○○分別於高雄市調查處詢問時
    及原審審理中陳述明確，復有公道公司之基本資料附卷可參
    ；又高雄市調查處及高雄市政府警察局新興分局於95年9 月
    13日，前往高雄市○○街67號7 樓之1 公道公司搜索，扣得
    附表四及五所示之物，有扣押物品明細表附卷可稽，此部分
    事實堪予認定。
  (二)丙○○如何於附表一編號1 所示時、地，遭人以追討其先生
    田朝清債務為由，撒冥紙及張貼「田朝清欠錢不還、惡性倒
    債、喪盡天良」告示等情，業經證人即被害人丙○○於高雄
    市調查處證稱：「94年10、11月間，壬○○、申○○、丑○○、甲○○等人前來向我先生田朝清討債後，連續幾天，前
    後約2 、3 次，以三字經『幹你娘』、『臭雞歪』等字語辱
    罵，揚言『如果再不還錢，我們的人會每天來，讓你們日子
    不好過』，並向我說『出門時最好小心點』，造成我心生畏
    懼，並於94年11月間某日深夜22時左右，前來我住處門口撒
    冥紙及張貼『田朝清欠錢不還、惡性倒債、喪盡天良』告示
    ，並不斷按電鈴騷擾，揚言『你們有辦法就去找警察來啊』
    ，造成我心生恐懼，嗣報警處理」等語（見警卷第82頁至第
    83頁）；於檢察官偵查中證稱：「我先生田朝清將支票借給
    別人，因跳票，討債公司之人員於94年11月前來我住處討債
    ，我先生不在，討債公司之人員離開時在我家門口前撒冥紙
    ，以三字經罵我們，並說『如果不還錢，就要讓你們日子不
    好過，出門小心一點』，及在門口貼告示」等語（見偵卷3
    第79頁至第80頁）；於原審審理中證稱：「於94年10月至12
    月間，討債公司之人員曾前往我的住處討債2 、3 次，至少
    有3 個人；在討債過程中，曾罵三字經，說過如果不還錢會
    再來，讓我們日子不好過，出門最好小心一點；亦曾發生撒
    冥紙及貼告示在我們大樓門口及地下室的牆壁，因當時很害
    怕，躲在屋裡面；在貼告示時，我曾報警處理」等語（見原
    審卷第348 頁至第353 頁），復有卷內所附之「田朝清欠錢
    不還、惡性倒債、喪盡天良」之告示附卷可稽（見警卷第85
    頁）。參以被告丑○○於高雄市調查處中供稱：「被告壬○○曾指派被告甲○○、申○○等人先後多次前往田朝清住處
    ，以言詞恐嚇、辱罵三字經、張貼告示及撒冥紙等方式逼討
    債務」等語（見警卷第20頁）；共同被告申○○於高雄市調
    查處供稱：「我曾受被告壬○○指示，隨被告甲○○前往田
    朝清住處討債」等語（見警卷第37頁）；被告壬○○於高雄
    市調查處供稱：「本件係田朝清開立支票跳票，我曾親自到
    田朝清住處討債，被告甲○○、申○○、丑○○等人亦曾至
    田朝清住處討債」等語（見警卷第8 頁），足見證人丙○○
    上開證述，核與事實相符，而可採信。從而，被告壬○○、
    甲○○、申○○、丑○○於附表編號1 所示時、地，確有以
    撒冥紙、張貼「田朝清欠錢不還、惡性倒債、喪盡天良」告
    示及以上開言詞恫嚇之方式，催討債務等情，堪以認定。
  (三)寅○○如何於附表一編號2 所示時、地，遭人以追討其胞姐
    黃玉鳳債務為由，並撒冥紙及張貼「黃玉鳳欠錢不還、惡性
    倒債、喪盡天良」告示等情，業經證人即被害人寅○○於高
    雄市調查處證稱：「討債公司之人員於95年初，前往我的住
    處向我胞姊黃玉鳳討債，由於黃玉鳳並未與我同住，我的配
    偶陳景茂向討債公司成員表示：『黃玉鳳積欠債務與家屬無
    關，且黃玉鳳只是設籍在這裡，人並未實際住在此，但可以
    幫忙轉告。』，但並未被討債公司成員所接受，討債公司成
    員揚言再前來討債。嗣於95年3 月中旬，該討債公司成員在
    我住處門口撒冥紙及張貼『黃玉鳳惡性倒債、喪盡天良、欠
    錢不還』告示，以致我及其家人極度恐懼」等語（見警卷第
    62頁至第63頁）；於檢察官偵查中證稱：「討債公司之成員
    前往住處討債時，係與我先生陳景茂碰面。討債公司之人員
    有去我的住處撒冥紙及貼紙條」等語（見偵卷3 第56頁）；
    於原審審理中證稱：「95年3 月中旬，討債公司之人前往我
    住處找我姊姊黃玉鳳討債，因當時我正在廚房，由我先生告
    知他們，黃玉鳳並未住於該處；嗣後我的住處鐵門處被貼滿
    告示及撒冥紙，心情很不好，因為在民間習俗撒冥紙代表家
    裡有死人，遇到這種事情會害怕」等語（見原審卷第362 頁
    至第365 頁）。核與卷內所附證人寅○○所拍攝之照片分別
    顯示確實有貼告示及撒冥紙之情相符（見警卷第93頁至第94
    頁）。參以被告戊○○於高雄市調查處供稱：「被告壬○○
    曾指示我及巳○○於95年3 月閒某日清晨及深夜，分別前往
    黃玉鳳住宅門口張貼『黃玉鳳惡性倒債、喪盡天良、欠錢不
    還』之告示，並於當天深夜赴前址撒冥紙」等語（見警卷第
    26頁）；於檢察官偵查中供稱：「被告壬○○曾指示我及辛○○前往黃玉鳳住處討債」等語（見偵卷3 第57頁）；於原
    審審理中供稱：「我曾前往寅○○住處撒冥紙及貼告示」等
    語（見原審卷第63頁）；被告辛○○於高雄市調查處供稱：
    「壬○○曾於95年3 月間指示我、戊○○、巳○○及未○○
    ，前往黃玉鳳住宅門口張貼『黃玉鳳惡性倒債、喪盡天良、
    欠錢不還』告示，並於前址撒冥紙」等語（見警卷第30頁）
    ；於檢察官偵查中供稱：「被告壬○○曾指示我及戊○○前
    往黃玉鳳住處討債」等語（見偵卷3 第57頁）；共同被告未
    ○○於高雄市調查處供稱：「我曾於95年3 月某日晚間，接
    到戊○○的電話指示後，即到達公司與戊○○、辛○○及巳
    ○○會合，一同前往高雄市○○區○○街302 號黃玉鳳住所
    ，張貼『黃玉鳳惡性倒債、喪盡天良、欠錢不還』等字報並
    撒冥紙」等語（見警卷第33頁）；於原審審理中供稱：「我
    曾前往寅○○住處貼告示」等語（見原審卷第63頁）；被告
    丑○○於高雄市調處供稱：「我知道向黃玉鳳討債案件，有
    戊○○、辛○○、巳○○及未○○等4 人參加，而且貼告示
    、撒冥紙」等語（見警卷第19頁），足見證人寅○○前揭證
    述，核與事實相符，應屬無疑。從而，被告戊○○、辛○○
    、未○○及共犯巳○○確實有於附表一編號2 所示時、地，
    至寅○○之住處，以撒冥紙及張貼「黃玉鳳欠錢不還、惡性
    倒債、喪盡天良」告示之方式（被告丑○○、甲○○則負責
    彙整債務人住址資料），催討債務等情，堪以認定。
  (四)辰○○如何於附表一編號3 之所示時、地，遭人以追討其
    胞弟戴嘉霖債務為由，以言詞恐嚇等情，業經證人即被害人
    辰○○於高雄市調查處證稱：「討債公司之人員於94年7 、
    8 月間，前來我住處向我胞弟戴嘉霖討債，我出面向討債公
    司成員表示『戴嘉霖在外積欠債務與家屬無關，且戴嘉霖只
    是設籍在這裡人並未實際住在此。』，但未為討債公司成員
    所接受，直接進入店內騷擾及出言恐嚇，要求我們代為清償
    ，並揚言『如果再不還錢，我們的人會每天來，你們店的生
    意也就不用做了。』、『戴嘉霖不出面沒關係，不要被我們
    找到，找到的話就不是用講的，找到就很難看了』，造成我
    及其家人極度恐懼」等語（見警卷第51頁）。參以被告申○○於高雄市調查處供稱：「我曾受壬○○指示，於94年下半
    年間，分別與甲○○至辰○○住處找戴嘉霖，但未找到本人
    ，並告知辰○○之家屬轉告戴嘉霖出面處理債務，被告甲○○並曾表示『若戴嘉霖不出面的話，你們家屬就要處理，不
    然我們就每天來』」等語（見警卷第37頁），足見證人辰○○上開證述，核與事實相符，洵屬有據，應堪採信。至原審
    同案被告申○○於高雄市調處高查時雖供稱被告丑○○亦有
    參與本次犯行，然被告丑○○係於94年10月間始受僱於公道
    公司，此除據其陳述在卷外，並經共同被告壬○○於高雄市
    調處及原審供述明確，且被害人亦未指證被告丑○○有參與
    此部分犯行，上開申○○此部分之供述，即與實情不符，應
    不足取。從而，被告申○○、甲○○於附表一編號3 之所
    示時、地，以言語恐嚇證人辰○○之方式，催討債務等情，
    堪以認定。
  (五)辰○○如何於附表一編號3 之所示時、地，遭人以追討其
    胞弟戴嘉霖債務為由，並撒冥紙及張貼「戴嘉霖欠錢不還、
    惡性倒債、喪盡天良」告示等情，業經證人辰○○於高雄市
    調查處證稱：「壬○○、巳○○、戊○○及辛○○於95年2
    月22日，在我家門口撒冥紙及住家附近張貼數十張告示『戴
    嘉霖惡性倒債、喪盡天良、欠錢不還』，以致我及其家屬極
    度恐懼，由我出面與被告壬○○以債務5 成解決，即以8 萬
    元現金及其餘2 萬元部分，以我店內的西服布料抵債」等語
    （見警卷第51頁至第52頁、第55頁至第56頁、第59頁至第60
    頁)， 核與卷內所附之95年2 月22日凌晨1 時36分及晚上21
    時33分在高雄市○○區○○路175 巷4 弄63號戴嘉霖住家門
    口監視錄影翻拍相片2 張，分別顯示被告戊○○、巳○○，
    確實有貼告示及撒冥紙相符（見警卷第92頁、第95頁、第10
    5 頁至第106 頁）。佐以被告戊○○於高雄市調查處供稱：
    「被告壬○○於95年2 月中旬左右，要求我與巳○○前往高
    雄市○○區○○路175 巷4 弄63號戴嘉霖住家討債，因討債
    不順，壬○○指示我與巳○○於95年2 月22日凌晨1 點30
    分，一同前往戴嘉霖住家張貼『戴嘉霖惡性倒債、喪盡天良
    、欠錢不還。』之告示。於同日晚上21點30分許，再度到前
    址撒冥紙，嗣辰○○因持續受到被告壬○○表明不清償欠債
    ，無法做生意等威嚇，遂與壬○○達成協議，由辰○○償還
    一半債務，當場支付現金8 萬元，再由壬○○另取走4 件西
    裝布料抵充不足之2 萬元」等語（見警卷第24頁至第25頁）
    ；於檢察官偵查中供稱：「被告壬○○曾指示我及巳○○前
    往辰○○住處討債」等語（見偵卷3 第56頁）；於原審審理
    中供稱：「我曾前往辰○○住處撒冥紙及貼告示」等語（見
    原審卷第63頁）；被告丑○○於高雄市調查處供稱：「向戴
    嘉霖討債之事件，壬○○、戊○○、辛○○及巳○○均有參
    加，他們回來後，我有聽他們提及壬○○在現場話講得很難
    聽，事後該案件取回8 萬元現金及2 塊西裝布料」等語（見
    警卷第18頁）；被告壬○○於高雄市調查處供稱：「我確實
    曾與辛○○、戊○○、巳○○等多次前往協商催討債務」等
    語（見警卷第3 頁、第11頁），則證人辰○○上開證述，核
    與事實相符，洵屬有據，應堪採信。從而，被告戊○○、辛○○及共犯巳○○於附表一編號3 之所示時、地，撒冥紙
    及張貼「戴武霖欠錢不還、惡性倒債、喪盡天良」告示之方
    式（丑○○、甲○○則負責彙整債務人住址等資料），催討
    債務等情，亦堪以認定。
  (六)己○○如何於附表一編號4 所示時、地，遭人以追討其胞弟
    林文男債務為由，撒冥紙及張貼「林文男欠錢不還、惡性倒
    債、喪盡天良」告示，以及噴漆、丟擲石塊砸破玻璃等情，
    業經證人即被害人己○○於高雄市調查處證稱：「討債公司
    之人員於95年3 月間，前往我的住處催討我胞弟林文男債務
    ，我向討債公司成員表示『林文男向地下錢莊積欠債務與家
    屬無關，林文男只是設籍在這裡，人實際並未住在此』，但
    未被討債公司成員所接受，討債公司成員就直接進入店內騷
    擾及出言恐嚇，連續幾天，前後約2 、3 次，被告戊○○，
    揚言『如果再不還錢，我們的人會每天來，讓你們生意做不
    下去，日子不好過』，辛○○等人則在旁邊幫腔助勢等，然
    後就在門口撒冥紙及張貼告示『林文男惡性倒債、喪盡天良
    、欠錢不還』，巳○○亦留下電話號碼。嗣討債公司之成員
    又於95年3 月間某日凌晨2 點前來找住處叫囂，以腳踹大門
    、噴漆及丟擲石塊砸破玻璃，造成我及家人極度恐懼，嗣報
    警處理，由員警及時趕來現場制止，討債公司成員才離去」
    等語（見警卷第39頁至第42頁、第44頁、45頁、48頁）；於
    檢察官偵查中證稱：「被告辛○○、戊○○曾至我的住處討
    債，口氣比較不好，有說『如果林文男不出來，我們每天都
    會來，讓你生意做不去』，並有撒冥紙、貼紙條」等語（見
    偵卷3 第54頁）；於原審審理中證述：「戊○○、未○○及
    辛○○於95年3 月曾至我的住處討債，其中有人對我說如果
    再不還錢，他們會每天來，讓我們日子過不下去，生意做不
    下去；討債公司之人員曾於深夜2 點到我的住處撒冥紙、貼
    告示，我感覺會害怕，因為我孫子跟我住在一起，不曉得何
    時會發生什麼事情，且家裡被撒冥紙，在民間習俗是一種詛
    咒，會讓人產生害怕。在95年3 月間凌晨2 點討債公司之人
    員有到我住處大聲喊叫、噴漆在我的車子及踢大門。而且他
    們揚言說還要再來，會讓我感覺害怕」等語（見原審卷第36
    8 頁至第373 頁）。核與高雄市警察局左營分局舊城派出所
    受理各類案件紀錄表內容載明：「報案人其弟弟因欠錢遭討
    債公司貼告示及撒冥紙，並潑油漆」等語，及高雄市政府警
    察局左營分局派出所員警工作記錄簿載明：「時間95年3 月
    15日2 時30分，地點左營區○○路158 號，情形為民眾己○○其住宅於上述時地遭討債公司張貼數十張告示及撒紙錢」
    等語相符（見警卷第41頁至第42頁）。參以被告戊○○於高
    雄市調查處供稱：「壬○○曾指示我及巳○○於95年3 月間
    某日清晨及深夜，分別前往『舊城汽車百貨商行』門口張貼
    『林文男惡性倒債、喪盡天良、欠錢不還』之告示，並於當
    天深夜赴前址撒冥紙」等語（見警卷第25頁）；於原審審理
    中供稱：「我曾前往己○○住處撒冥紙及貼告示」等語（見
    原審卷第63頁）；被告辛○○於高雄市調查處供稱：「我於
    95年3 月間受被告壬○○指示，與被告戊○○、巳○○等人
    前往『舊城汽車百貨商行』門口張貼『林文男惡性倒債、喪
    盡天良、欠錢不還』告示，並於當天深夜赴前址撒冥紙，及
    入內恐嚇己○○，揚言『如果再不還錢，我們的人會每天來
    』旋即離去」等語（見警卷第29頁至第30頁）；於原審審理
    中供稱：「我曾前往己○○住處撒冥紙及貼告示」等語（見
    原審卷第63頁）；共同被告未○○於高雄市調查處供稱：「
    我於95年3 月某日接到戊○○的電話指示後，即到達公司與
    與戊○○、辛○○及巳○○會合，再一同前往高雄市左營區
    『舊城汽車百貨商行』林文男住所，張貼『林文男惡性倒閉
    、喪盡天良、欠錢不還』等字報並撒冥紙」等語（見警卷第
    32頁至第33頁）；於原審審理中供稱：「我曾前往己○○住
    處貼告示」等語（見原審卷第63頁）；被告丑○○於高雄市
    調查處供稱：「舊城汽車百貨商行討債案件，有被告戊○○
    、辛○○、巳○○等人參加，但我有聽戊○○回來跟壬○○
    報告，提及有警察出面制止，該案件有去貼告示，撒冥紙」
    等語（見警卷第18頁）；被告壬○○於高雄市調查處供稱：
    「係被告丑○○指派外務人員至債務人林文男住處討債」等
    語（見警卷第10頁）。從而，被告戊○○、辛○○、共同被
    告未○○及共犯巳○○於附表編號4 所示時、地，以撒冥紙
    及張貼「林文男欠錢不還、惡性倒債、喪盡天良」告示之方
    式，催討債務等情，堪以認定。另數日後己○○住處於95年
    3 月間凌晨2 時遭討債公司之人踢大門，噴漆及砸毀窗戶，
    雖己○○表示不知係何人所為，然徵諸被告戊○○、辛○○
    、共同被告未○○及共犯巳○○前往證人己○○上開住處，
    討債並不順利，因而撒冥紙及張貼告示，業如前述。倘確非
    被告被告戊○○、辛○○、共同被告未○○及共犯巳○○所
    為，豈會相隔數日後，己○○住處即於95年3 月間凌晨2 時
    遭討債公司之人踢大門，噴漆及砸毀窗戶。佐以被告戊○○
    、辛○○、未○○當時均為公道公司之外務人員，足見該次
    行為與撒冥紙及張貼告示，應係同一批人所為，是被告戊○○、辛○○及共同被告未○○於原審均辯稱：渠等並未前往
    毀損云云，實無可採。
  (七)被告壬○○、甲○○前持劉宗榮開立之票面金額50萬元之支
    票，前往證人卯○○之住處討債，嗣共取得8,000 元之事等
    情，業經被告壬○○與甲○○於原審審理中供承不諱，核與
    證人卯○○於高雄市調查處、偵查中及原審審理中證述之情
    節相符，復有切結書在卷可稽。而卯○○如何於附表二編號
    1 所示時、地，遭人以追討其子劉宗榮債務為由，以言詞恐
    嚇等情，業經證人即被害人卯○○於警詢中證稱：「被告壬○○於94年1 月間，與被告甲○○及其它不詳之人，持我兒
    子劉宗榮開立之票面金額50萬元之支票前來討債，並惡言相
    向，說一定要清償債務，我在不得已情形下，先支付5,000
    元給被告壬○○，嗣被告甲○○陸續前來討債，在不得已之
    下，於94年6 月4 日，交付3,000 元給被告甲○○，並由被
    告甲○○簽立收款字條」等語（見96年度偵字第32 127號卷
    第167 頁至第169 頁）；於檢察官偵查中證稱：「94年1 月
    間，被告壬○○持我兒子劉宗榮開立之支票前來討債，態度
    很兇，罵三字經，並表示如果要不到，要讓我死之類的話」
    等語（見96年度他字第4016號卷第113 頁）；於原審審理中
    證稱：「94年1 月間被告壬○○、甲○○及其他男子，持我
    兒子劉宗榮所開立之支票前來討債，並說我是劉宗榮之父親
    ，要我替兒子還錢，在不得已之情形下替劉宗榮還債，分別
    拿錢給被告壬○○及甲○○，被告甲○○有簽名，在討債過
    程中有他們請的兄弟來，態度很壞，我認為沒有義務替兒子
    還債」等語（見原審卷第373 頁至第376 頁），核與卷內所
    附之切結書載明：「94年正月初收5 千元，94年6 月4 日收
    3 千元，電話0000000000」收款人甲○○的字條相符（見96
    年度偵字第32127 號卷第176 頁）。再佐以被告甲○○於檢
    察官偵查中供稱：「我於94年1 月底，前往高雄市○○街14
    1 號向卯○○收取5,000 元及3,000 元等語相符（見96年度
    偵字第32127 號卷第304 頁）；於原審審理中供稱：「我確
    實曾與被告壬○○前往卯○○家中向其兒子劉宗榮討債」等
    語（見原審卷第253 頁、第457 頁），則證人卯○○上開證
    述屬實，應可採信；被告壬○○、甲○○之恐嚇犯行足堪認
    定。
  (八)癸○○如何於附表二編號2 所示時、地，遭人以追討債務為
    由，出言恐嚇等情，業經證人即被害人癸○○於警詢中證稱
    ：「我有交付午○○所開立之50萬元之支票給被告壬○○前
    往討債，嗣於95年4 月間，被告壬○○、丑○○、甲○○與
    不詳男子至我高雄市三民區○○○路123 號之經營『長明汽
    車公司』討債，於討債過程中推我，並作勢要打我，因陸續
    有人圍觀，被告壬○○即離開，並說『我帶有鐵仔傢俬，最
    好給錢，否則讓你無法生存』，嗣後被告壬○○有派小弟過
    來」等語（見96年度他字第4016號卷第23頁至第25頁；96年
    度偵字第32127 號卷第183 頁至第185 頁）；於檢察官偵查
    中證稱：「因被告壬○○前曾持有我交付之50萬元支票向午
    ○○討債，嗣被告壬○○未返還該支票；於95年4 月初，先
    叫十幾個人來跟我要20萬元之討債費用，嗣被告壬○○過來
    後，有推我，並作勢要打我，要我交付20萬元，並說一定要
    拿到，後來被告壬○○也有叫小弟過來」等語（見同上他字
    第4016號卷第99頁）：於原審審理中證稱：「95年4 月間，
    壬○○、丑○○、甲○○與不詳男子到我汽車公司討債，因
    被告壬○○從我這裡拿了50萬元的支票去向午○○要債，嗣
    被告壬○○未返還該支票，反而要求我支付20萬元之討債費
    用，並說如果我沒有還錢給他，要找人過來。被告壬○○曾
    先叫十幾個人來跟我要20萬元，將店圍起來，嗣被告壬○○
    過來後作勢要打我，我會害怕。嗣後再來4 次後，我有去報
    警」等語（見原審卷第377 頁至第380 頁）。佐以被告壬○○於原審審理中供稱：「證人癸○○確實曾交付證人午○○
    所簽發票面金額為50萬元之支票前往富悅飯店討債，無法順
    利討債。我前往討債時確實有支出住宿費用」等語（見原審
    卷第252 頁、第267 頁）。準此，被告壬○○向證人午○○
    討債未果，且已支出費用，而對證人癸○○要求負擔討債之
    費用，自屬可能，益見證人癸○○上揭證詞，應屬可信。足
    認被告壬○○於95年4 月間，與丑○○、甲○○及不詳男子
    ，至證人癸○○上開住處內恐嚇乙節，堪以認定。則被告壬○○辯稱：沒有對證人癸○○恐嚇之犯行云云；被告丑○○
    、甲○○均辯稱：渠等並未前往證人癸○○住處討債云云，
    均屬卸責之詞，不足採信。
  (九)被告壬○○就附表一各編號之犯行雖辯稱：我有交代外務人
    員不能以強暴、脅迫等暴力手段追討債務，外務人員是否有
    貼告示、撒冥紙及以言詞恐嚇等手段討債，我均不知情云云
    。查被告壬○○接受債權人委託時，先由被告丑○○查詢債
    務人之地址後，再安排公道公司之外務人員，去貼討債告示
    、撒冥紙等向債務人催討債務等情，業經被告丑○○於高雄
    市調查處供稱：「被告壬○○在接到債權人委託催討債務時
    ，會交代我依據債權人所提供的資料清查債務人之地址及退
    票紀錄，待我將清查之結果告訴被告壬○○，被告壬○○會
    交待外務組去催討務，若債務催討不順利，外務組會先以言
    詞恐嚇、貼公告及撒冥紙等方式施壓」等語（見警卷第17頁
    ）；被告戊○○於高雄市調查處供稱：「我主要業務係陪同
    被告壬○○、丑○○、甲○○等人，受債權人委託赴相關債
    務人住家進行催討債務事宜，並在債務人住宅張貼欠債告示
    與撒冥紙等威嚇警告作為」等語（見警卷第23頁）；於檢察
    官偵查中供稱：「我於92年2 月間，在公道公司工作內容是
    負責外務，拜訪客戶，討債方式有貼欠錢不還的單及撒冥紙
    ，被告壬○○知道我們撒冥紙」等語（見偵卷2 第81頁至第
    82頁、偵卷3 第57頁）；被告辛○○於高雄市調查處供稱：
    「我主要業務係陪同被告壬○○、丑○○、甲○○等人，受
    債權人委託赴相關債務人住家進行催討債務事宜，並在債務
    人住宅張貼欠債告示與撒冥紙等威嚇警告作為；撒冥紙及張
    貼告示之催討債務行為，均係由壬○○親自指示我等外務部
    門人員所為，冥紙、告示及裝有債務人基本資料的牛皮紙袋
    ，亦係被告壬○○所提供」等語（見警卷第28頁、第30頁至
    第31頁）；於檢察官偵查中供稱：「被告壬○○知道我們要
    去撒冥紙」等語（見偵卷3 第57頁）；被告未○○於高雄市
    調查處中供稱：「我於95年3 月中旬經由被告戊○○介紹至
    公道公司上班，主要係依照被告壬○○之指示，到各戶政事
    務所調取債務人之戶籍資料，以供戊○○派員找尋債務人，
    並與被告戊○○、辛○○、巳○○等人到債務人之住居所，
    張貼向債務人索債之告示及撒冥紙」等語（見警卷第32頁至
    第33頁）。參以被告壬○○指示外務人員以前述恐嚇手段向
    上開被害人催討債務之事實，業已認定如前，以及本案扣有
    告示單及冥紙可憑，有扣押物品明細表附卷可稽，堪認渠等
    應係遵照公司負責人即被告壬○○所指示之方式討債，是被
    告壬○○辯稱：外務人員是否有貼告示、撒冥紙及以言詞恐
    嚇等手段討債等行為，均是被告戊○○等人個人所為，與我
    無關云云，顯係其事後卸責之飾詞，不足採信。
  (十)被告丑○○、甲○○雖均辯稱：渠等未曾至證人丙○○、寅
    ○○、辰○○及己○○之住處撒冥紙及貼告示，與渠等無關
    云云。然按共同實施犯罪行為之人，在合同意思範圍以內，
    各自分擔犯罪行為之一部，相互利用他人之行為，以達其犯
    罪之目的者，即應對於全部所發生之結果負責（最高法院28
    年上字第3110號判例參照），申言之，行為分擔不以每一階
    段均有參與為必要，倘具有相互利用其行為之合同意思者，
    仍應負共同正犯之責。又共同正犯之意思聯絡，原不以數人
    間直接發生者為限，即有間接之聯絡者，亦包括在內，且不
    限於事前有所協議，即僅於行為當時有共同犯意之聯絡者，
    亦屬之（最高法院77年臺上字第2135號判例及79年臺上字第
    1613號判決意旨可資參照）。查公道公司受託向債務人催討
    欠款之模式，並非單憑1 人之力即可為之者，而係有賴係屬
    公道公司相關人員彼此間之分工，被告丑○○、甲○○，負
    責彙整債務人地址，業如前述；且被告丑○○於高雄市調查
    處供稱：「在我任職期間我知道有債務人戴嘉霖、黃玉鳳、
    辰○○及己○○等討債案件」等語（見警卷第18頁至第20頁
    ）；於檢察官偵查中供稱：「我也有指派人去討債」等語（
    見偵卷3 第82頁）。被告甲○○於高雄市調查處供稱：「我
    知道被告壬○○、戊○○、辛○○向戴嘉霖討債有去貼討債
    告示、撒冥紙」等語（見警卷第21頁至第22頁）；於偵查中
    證稱：「己○○部分的紙條係我寫的」等語（見偵卷3 第57
    頁），以及被告丑○○、甲○○在任職期間均有領取薪資與
    討債之獎金，足見被告丑○○、甲○○既知悉公道公司之討
    債模式，且發生渠等任職期間，自均有相互利用彼此之行為
    ，以達向債務人收取款項之目的，被告丑○○、甲○○就附
    表一編號2 、3 之、4 之犯行與被告壬○○所屬討債集團
    成員間有共同正犯關係，對於其他共犯之行為仍應負全部之
    責任，不因未曾親自往尋債務人而有別，被告丑○○、甲○○此部分所辯，自難採信。
  (十一)至被告戊○○之辯護人辯稱：被告戊○○雖有撒冥紙，然撒
    冥紙並非恐嚇行為云云。惟查，冥紙在台灣民俗上代表死亡
    、晦氣，而可暗喻為血光之災，且有警告之意味；公道公司
    以撒冥紙之方式，迫使債務人出面還債，均為造成被害人之
    心理壓力，具警告之意，使被害人惴惴不安於將來可能發生
    何種不利益於其生命、身體安全之事，因而心生畏懼，業經
    證人丙○○、寅○○、辰○○及己○○證述在卷，堪認被告
    戊○○等人所辯撒冥紙之行為並非恐嚇行為云云，顯屬無稽
    。
  (十二)綜上所述，被告壬○○、丑○○、甲○○、戊○○、辛○○
    之罪證已甚明確，應予依法論科。
二、公訴意旨另以：(一)被告壬○○、丑○○、甲○○、戊○○、
    辛○○與已判刑確定之未○○、申○○基於概括之犯意聯絡
    ，於95年3 月初起，先後於附表三所示之時間，分別恐嚇子
    ○○及乙○○（犯罪時間、地點、方式均如附表三各編號所
    示），因認被告壬○○、丑○○、甲○○、戊○○、辛○○
    此部分分涉犯刑法第305 條之恐嚇罪嫌；(二)被告丑○○有參
    與附表一編號3 （辰○○94年7 、8 月間），被告戊○○
    、辛○○有參與附表一編號1 （丙○○）、編號3 （辰○○94年7 、8 月間）之恐嚇犯行，因認被告丑○○、戊○○
    、辛○○各該部分分別涉有刑法第305 條之恐嚇罪嫌云云。
    經查：
  (一)被告壬○○固曾帶同公道公司之員工申○○、戊○○等人分
    別前往附表三所示之子○○、乙○○住處討債，固經被告壬○○、戊○○、共同被告申○○等供承在卷；惟按刑法第30
    5 條之恐嚇罪，所稱以加害生命、身體、自由、名譽、財產
    之事，恐嚇他人者，係指以使人生畏怖心為目的，而通知將
    加惡害之旨於被害人而言。觀諸證人子○○於高雄市調查處
    供稱：「討債公司之人員前來向我小叔胡曼傑討債時，因胡
    曼傑並未住於該處，討債公司之成員僅要求提供胡曼傑的電
    話，以及要求我聯絡胡曼傑出面處理，討債公司之成員於討
    債過程僅係口氣較不好而已」等語（見偵卷2 第161 頁至第
    163 頁）；於原審審理中證稱：「94年12月間至95年初，討
    債公司之人員曾到我高雄市○○路的住處向我小叔胡曼傑討
    債，僅要求我提供胡曼傑行動電話，以及與胡曼傑聯絡，在
    討債過程中講話聲音比較大，且口氣比較兇，並沒有說如果
    不告訴他們胡曼傑的電話或者聯絡胡曼傑要對我或其家人不
    利，亦沒有強迫我給他們電話，我會怕他們因為我在帶小孩
    ，怕他們有一些兇惡的口氣會讓小孩受到驚嚇而已」等語（
    見原審卷第359 頁至第361 頁）。證人乙○○於檢察官偵查
    中證稱：「討債公司之人於95年3 月間到我家向我女婿張愛
    國討債，並有張貼張愛國欠錢不還之告示在外面圍牆，講話
    雖比較大聲而已，但沒有罵髒話，也沒有說不還錢要讓我們
    活不下去，出門小心一點，以及毆打我，亦沒有撒冥紙，我
    沒有心生畏懼」等語（見偵卷3 第80頁）；於原審審理中證
    稱：「討債公司之人員於95年3 月間到我屏東的住處討債，
    他們講話比較大聲，是有一點害怕，沒有說要傷害我，亦無
    其他恐嚇的話，或者如果不還錢每天都要來討債，且沒有毆
    打我；雖然他們在我的住處外面貼告示，但經我與被告壬○○聯絡後，他們就把告示撕掉」等語（見原審卷第365 頁至
    第368 頁），可知證人子○○及乙○○就被告等人討債過程
    ，並未述及被告等人究以何具體言語或動作，表示要對渠等
    不利，而為不法行為，可供判斷是否該當於刑法上恐嚇危害
    安全罪之構成要件，難認有對渠等之生命、身體、自由、名
    譽、財產權利，以施加任何未來惡害通知於渠等，使渠等心
    生畏懼之情形，是此部分與恐嚇危害安全罪嫌之構成要件有
    間，尚難以上開罪嫌相繩。
  (二)就被告丑○○是否參與附表一編號3 （辰○○94年7 、8
    月間，及被告戊○○、辛○○是否參與附表一編號1 （丙○○）、編號3 之恐嚇犯行？經查，被告丑○○係於94年10
    月間始受僱於公道公司，戊○○亦係於95年2 月間見報到公
    道公司應徵為外務員，並介紹辛○○受僱於該公司，均業如
    前述，則被告丑○○、戊○○、辛○○自不可能於94年7 、
    8 月間為公道公司對辰○○為上開恐嚇犯行；被告戊○○、
    辛○○亦不可能於94年10月至12月間到丙○○住處為上開恐
    嚇犯行。此部分丑○○、戊○○、辛○○被訴犯罪，尚屬不
    能證明。
三、按行為後法律有變更者，適用行為時之法律。但行為後之法
    律有利於行為人者，適用最有利於行為人之法律，刑法第2
    條第1 項定有明文。經查，被告等行為後，刑法已經修正，
    並自95年7 月1 日施行，即應依上開規定比較適用，茲詳述
    如下：
  (一)刑法第28條原規定：「二人以上共同『實施』犯罪之行為者
    ，皆為共同正犯」，新法修正為：「二人以上共同『實行』
    犯罪之行為者，皆為共同正犯」；將舊法之「實施」修正為
    「實行」。原「實施」之概念，包含陰謀、預備、著手及實
    行等階段之行為，修正後僅共同「實行」犯罪行為始成立共
    同正犯。是新法共同正犯之範圍已有限縮，排除陰謀犯、預
    備犯之共同正犯。新舊法就共同正犯之範圍既因此而有所變
    動，自屬犯罪後法律有變更，而非僅屬純文字修正，應有新
    舊法比較適用之問題。被告等人均為實行階段之共犯，無論
    適用新、舊法均構成共犯，故適用新法並無較有利於被告。
  (二)修正後之刑法第33條第5 款規定：「五、罰金：新臺幣1,00
    0 元以上，以百元計算之。」，是依修正後刑法第33條第5
    款規定，罰金之法定刑為新台幣1,000 元以上。而依修正前
    刑法第33條第5 款規定：「五、罰金：1 元以上」，且依罰
    金罰鍰提高標準條例第1 條規定提高10倍，故依修正前之刑
    法第33條第5 款規定，罰金之法定刑為新台幣30元以上。從
    而，比較修正前、後之刑法第33條第5 款規定，以修正前之
    刑法第33條第5 款規定較有利於被告。
  (三)原刑法第55條牽連犯、第56條連續犯之規定已因刑法之修正
    予以刪除，則被告之犯行，因行為後新法業已刪除牽連犯、
    連續犯之規定，依舊法得成立牽連犯、連續犯之各該行為，
    於新法施行後即均應予分論併罰；比較新、舊法結果，修正
    後之規定並非較有利於被告，是依刑法第2 條第1 項之規定
    ，應適用行為時之法律，即應適用修正前刑法第55條牽連犯
    、第56條連續犯之規定。
  (四)依修正前刑法第47條之規定，行為人受徒刑執行完畢後5 年
    內再犯有期徒刑以上之罪，即構成累犯，修正後刑法第47條
    第1 項則以出於故意再犯有期徒刑以上之罪者始構成累犯。
    本件不論依修正前、後之規定，均構成累犯，即無有利或不
    利之情形，自無庸為新舊法之比較，而應綜合全部罪刑之結
    果為比較後整體適用法律（最高法院97年度第2 次刑事庭會
    議決議參照）。
  (五)經綜合上述之比較，因依修正前刑法規定論處，較有利於被
    告，故應適用修正前刑法規定。
四、按刑法第305 條之恐嚇危害安全罪，所稱以加害生命、身體
    、自由、名譽、財產之事，恐嚇他人者，係指以使人生畏怖
    心為目的，而通知將加惡害之旨於被害人而言（最高法院52
    年臺上字第751 號判例意旨可資參照）；又所謂恐嚇，指凡
    一切言語、舉動足以使人生畏怖心者均屬之，而該言語或舉
    動是否足以使他人生畏怖心，應依社會一般觀念衡量之。查
    冥紙為供往生者死後在冥界所使用之金錢，撒冥紙客觀上即
    有意味他人家中將有人死亡之意思，此均為社會上一般觀念
    所得認知，是被告等人以撒冥紙之討債方式，以及在討債過
    程中曾說「如果再不還錢，我們的人會每天來，讓你們日子
    不好過」、「出門時最好小點」、「如果再不還錢，我們的
    人會每天來，你們店的生意也就不用做了」、「不出面沒關
    係，不要被我們找到，找到的話就不是用講的，找到就很難
    看了」「如果再不還錢，我們的人會每天來，讓你們生意做
    不下去，日子不好過」、「如不還款，要你好看」、「我帶
    有鐵仔傢俬，最好給錢，否則讓你無法生存」等言詞，據以
    恫嚇證人丙○○、寅○○、辰○○、己○○、卯○○及癸○○等人，被害人丙○○等人並已明確證稱因被告等人前揭行
    為而心生畏懼在卷，則被告等前揭作為，自屬恐嚇危害安全
    犯行無誤，是核被告壬○○、丑○○、甲○○、戊○○等所
    為，均係犯刑法第305 條之恐嚇危害安全罪。被告壬○○、
    丑○○、甲○○與已判刑確定之共同被告申○○就附表一編
    號1 之犯行；被告壬○○、丑○○、甲○○、戊○○與已判
    刑確定之辛○○、未○○及其犯巳○○就附表一編號2 之犯
    行；被告壬○○、甲○○與已判刑確定之申○○就附表一編
    號3 之犯行；被告壬○○、丑○○、甲○○、戊○○與已
    判刑確定之辛○○及共犯巳○○就附表一編號3 之之犯行
    ；被告壬○○、甲○○與其他不詳姓名年籍成年男子就附表
    二編號1 之犯行；被告壬○○、丑○○、甲○○與其他不詳
    姓名年籍成年男子就附表二編號2 之犯行，各有犯意之聯絡
    及行為之分擔，均應依修正前刑法第28條論以共同正犯；公
    訴意旨雖未對巳○○起訴，惟本院對巳○○犯罪之情節，業
    經認定如前，自應論以共同正犯，附此敘明。又被告被告壬○○、甲○○、丑○○、戊○○先後多次恐嚇之行為，時間
    緊接，觸犯犯罪構成要件相同之罪名，顯係出於概括犯意為
    之，均為連續犯，應各依修正前刑法第56條規定以一罪論，
    並加重其刑。再者，檢察官移送併案之被告壬○○、丑○○
    及甲○○之恐嚇犯行部分（即附表二之犯行），與檢察官起
    訴之恐嚇犯行部分具有連續犯之裁判上一罪關係，應為起訴
    效力所及，是本院自應就上開移送併辦部分（除退併辦之部
    分外），依審判不可分之原則，自應一併審理，併予敘明，
    附此敘明。被告壬○○前因傷害案件，經臺灣桃園地方法院
    以90年度易字第1560號判處有期徒刑3 月確定，於91年4 月
    12日易科罰金執行完畢；被告丑○○前因妨害風化案件，經
    臺灣雲林地方法院以91年度六簡字第213 號判處刑有期徒刑
    6 月確定，於92年7 月14日易科罰金執行完畢，有臺灣高等
    法院被告前案紀錄表在卷可稽，渠等於該徒刑執行完畢後，
    5 年以內故意再犯本案有期徒刑以上之罪，均應論以累犯，
    並加重其刑，且遞加重之。
五、原審就被告戊○○部分，因而適用刑法第2 條第1 項、第30
    5 條、第38條第1 項第2 款、修正前刑法第28條、第56條、
    修正前罰金罰鍰提高標準條例第1 條前段，中華民國96年罪
    犯減刑條例第2 條第1 項第3 款、第7 條第1 項之規定，審
    酌被告戊○○以撒冥紙或語言恐嚇等諸多不法手段為他人追
    討債務，向債務人催討欠款，造成債務人及其親屬蒙受巨大
    壓力，對社會治安有顯著危害，犯罪惡性甚鉅，及其在公道
    公司所任職務，犯罪次數及事後已與被害人和解，被害人亦
    表示不願追究等一切情狀，科處被告戊○○有期徒刑壹年貳
    月，並依法減刑為有期徒刑柒月；又以扣案如附表四所示之
    物，俱屬共同被告壬○○所有，且係供本案犯罪所用之物，
    應予依法宣告沒收，其認事用法皆無不合，量刑亦稱允當。
    被告戊○○上訴指摘原判決量刑太重，非有理由，應予駁回
    ，又被告戊○○前未曾受有期徒刑以上刑之宣告，其於案發
    後，已與被害人寅○○、己○○成立和解，寅○○、己○○
    亦均表示不願追究（見原審卷第363 、370 頁），顯見被告
    戊○○犯後態度良好，已有悔過之意，本院以刑之宣告已足
    資教訓，諒無再犯之虞，所宣告之刑以暫不執行為適當，爰
    併予諭知緩刑年，以啟自新。
六、原審就被告壬○○、丑○○、甲○○部分予以論罪科刑，固
    非無見；然查：(一)被告丑○○係自94年10月間始受僱於公道
    公司，其於同年7 、8 月間自不可能參與如附表一編號3 之
    恐嚇辰○○之犯行，已如前述，原判決認被告丑○○有與
    被告壬○○、甲○○及共同被告申○○共犯該案，自有未洽
    。(二)又被告丑○○已坦承其有附表二編號2 恐嚇癸○○之犯
    行，該案犯罪時間係95年4 月間，此經被害人癸○○供陳在
    卷，顯見95年3 月間被告丑○○尚未自公道公司離職，其所
    供已於95年3 月間離開公道公司，應有錯誤，原判決依被告
    丑○○所述，認被告丑○○在公道公司之任職期間為自94年
    10月間至95年3 月間，即與事實不符，亦有未洽。被告丑○○上訴執此指摘原判決不當，即非無理由，原判決既有上開
    可議之處，即屬無可維持，應由本院將原判決關於被告壬○○、丑○○、甲○○恐嚇危害安全罪部分撤銷。審酌被告壬○○經營公道公司，以為他人處理債務，向債務人催討債務
    為其業務，為達到向債務人討得債款以獲取報酬之目的，竟
    不擇手段以撒冥紙、貼告示及言詞恐嚇之方式為之，因其指
    派外務員惡形惡狀之討債手段，致使被害人心生恐懼，危害
    社會治安至鉅，犯罪情節甚重；而被告丑○○、甲○○係擔
    任內勤職務，大部分皆從事彙整債務人住址資料之工作，犯
    罪情節較輕等一切情狀，爰予科處被告壬○○有期徒刑壹年
    拾月；被告丑○○、甲○○均有期徒刑壹年貳月；被告丑○○、甲○○犯罪時間均在96年4 月24日以前，且所犯之罪核
    與中華民國96年罪犯減刑條例第2 條第1 項之規定相符，復
    無同條例第3 條不得減刑之情形，爰均分別依該條例第2 條
    第1 項第3 款之規定，分別減其宣告刑二分之一為有期徒刑
    柒月。至被告壬○○犯罪時間雖亦在96年4 月24日之前，但
    其所犯之罪及宣告刑，依該條例第3 條第1 項第15款之規定
    不得減刑，爰未予減刑。又扣案如附表所示之物為被告壬○○所有，且為供犯罪所用之物，應依刑法第38條第1 項第2
    款規定宣告沒收。被告丑○○前開不能證明犯罪部分，因檢
    察官認與科刑部分為連續犯之裁判上一罪關係，故不另為無
    罪之諭知，附此明。
乙、無罪部分：
一、公訴意旨以：被告壬○○於經營公道公司期間，於93年4 月
    24日凌晨，與被告戊○○、辛○○及另外多名男子，在「金
    蒂舞廳」前毆打庚○○，並強押至「帝王薑母鴨」店，限制
    庚○○自由，因認被告壬○○、戊○○、辛○○等不無共犯
    刑法第302 條第1 項之妨害自由及刑法第277 條第1 項之傷
    害罪嫌云云。
二、按犯罪事實應依證據認定之，無證據不得認定犯罪事實；又
    不能證明被告犯罪者，應諭知無罪之判決，刑事訴訟法第15
    4 條第2 項、第301 條第1 項分別定有明文。次按，認定犯
    罪事實所憑之證據，雖不以直接證據為限，間接證據亦包括
    在內，然而無論直接證據或間接證據，其為訴訟上之證明，
    須於通常一般之人均不致有所懷疑，而得確信其為真實之程
    度者，始得據為有罪之認定，倘其證明尚未達到此一程度，
    而有合理之懷疑存在，無從使事實審法院得有罪之確信時，
    即應為被告無罪之判決（最高法院76年台上字第4986號判例
    參照）。又按告訴人之告訴以使被告受刑事訴追為目的，其
    陳述如無瑕疵，且就其他方面調查，又與事實相符，固足採
    為科刑之依據，倘其陳述尚有瑕疵，在未究明前，即難遽採
    為科刑之基礎，按刑事訴訟法第161 條已於91年2 月8 日修
    正公布，其第1 項規定：檢察官就被告犯罪事實，應負舉證
    責任，並指出證明之方法。因此，檢察官對於起訴之犯罪事
    實，應負提出證據及說服之實質舉證責任。倘其所提出之證
    據，不足為被告有罪之積極證明，或其指出證明之方法，無
    從說服法院以形成被告有罪之心證，基於無罪推定之原則，
    自應為被告無罪判決之諭知（最高法院92年台上字第128 號
    判例意旨參照）。
三、公訴人認被告壬○○、戊○○、辛○○犯有刑法第302 條第
    1 項之剝奪他人行動自由罪及同法第277 條第1 項之傷害罪
    罪嫌，無非係以告訴人庚○○之證述及其所提出之診斷證明
    書一紙，為其論據。惟訊據被告壬○○、戊○○、辛○○均
    堅決否認有前揭妨害自由及傷害犯行，被告壬○○辯稱：我
    與庚○○原本並不認識，是綽號「阿輝」之丁○○拿庚○○
    簽開每張面額各25萬之支票向我借款，其中1 張業已兌現，
    其他支票到期日為93年5 月8 日，庚○○所指其於93年4 月
    24日在金蒂舞廳被毆打及被押到薑母鴨店時，支票尚未到期
    ，當時我尚不知支票將來屆期時能否兌現，怎麼可能為了討
    債而為如上犯行，我是在93年5 月間支票退票後才去找庚○○，未見到庚○○及其家人，經我留下電話後，庚○○母親
    即主動約我見面，表示要分期償還欠款，每次2 萬元，到目
    前已還了4 次共8 萬元，據我事後所知，庚○○於93年4 月
    23日在金蒂舞廳，是為了債務問題與劉振琪、丁○○發生爭
    執，我根本不在金蒂舞廳及薑母鴨店，也沒有如庚○○所說
    我有去三分一分局作筆錄，庚○○所說是一派胡言等語。被
    告戊○○、辛○○則均辯稱：我們是於95年2 月間才到壬○○之公道公司工作，庚○○於93年4 月24日被毆打及強行押
    走妨害其自由之事件與我們無關等語。
四、經查：
  (一)告訴人庚○○於高雄市調處固指控其於93年4 月間在金蒂舞
    廳前遭被告壬○○率眾以棍棒毆打，再將其押往帝王薑母鴨
    店，且找來債主「阿奇」（即劉振琪）經其藉口上廁所時暗
    地報警，警方前來後，將一干人全部帶回高雄市警局三民一
    分局哈爾賓派出所等語（見警卷第72頁），並明確供稱：我
    確定辛○○及戊○○等二人，不是93年4 月間在「金蒂舞廳
    」門口毆打我及強押我至「帝王薑母鴨店」之人，於原審審
    理時仍為相同之供述（見原審卷第355 頁）；惟其於本院審
    理時則證述稱：有遭壬○○等人傷害，旋又證稱：當時是在
    高雄市○○路與四維路口之「金蒂舞廳」遇到「阿琪」（即
    劉振琪）等約十人，他們將我押到博愛路之一間薑母鴨店，
    在金蒂舞廳「阿琪」說我欠他們錢，是「阿琪」拿我的票向
    他們調借的，當時壬○○還沒有到場，壬○○後來才到薑母
    鴨店，也有到三民一分局等語（見本院98年6 月2 日審理筆
    錄），則就被告壬○○有無參與前開傷害及妨害自由之犯行
    ，告訴人庚○○先後所供已有不符，其所述是否真實可信，
    即非無疑。
  (二)證人即綽號「阿輝」丁○○於本院審理時到庭結證稱：壬○○是我以前鄰居，93年間我有從「阿琪」處拿3 張各25萬元
    之庚○○支票向壬○○借錢，同年四月間，我與「阿琪」去
    金蒂舞廳，遇到庚○○，「阿琪」有向庚○○討債，可能是
    庚○○母親打電話報警，派出所警員有到金蒂舞廳瞭解，但
    警員瞭解後說那是債務問題，要我們自己好好談，後來庚○○及其母親即約好去博愛路與察哈爾街口之薑母鴨店談，在
    薑母鴨庚○○打電話說要報警；警察後來有來，我沒有去哈
    爾濱派出所，其他人有沒有去我不知情，但我知道被告壬○○並沒有在金蒂舞廳及帝王薑母鴨店，在金蒂舞廳沒有人打
    庚○○，如果有受傷，他就不可能去薑母鴨店了，又如果他
    薑母鴨店已有受傷，到派出所那裡就會登記了；至被告辛○○、戊○○2 人我不認識，他們2 人都沒有在場等語，由上
    證人丁○○之證述，亦可見庚○○之指訴並非實在。
  (三)93年4 月24日凌晨6 時庚○○曾向高雄市政府警察局第一分
    局報案，巡邏警員亦有到場處理，此經證人庚○○陳述在卷
    ，並有該分局員警工作紀錄簿影本附卷可參（見警卷第74頁
    ），據該紀錄簿記載：一通報博愛、察哈爾糾紛。二男子庚○○（年籍資料略）．．．．與男子劉振琪（年籍資料略）
    ．．．因財物糾紛，雙方在石記薑母鴨店口角財物糾紛。三
    經本所兩組警網到場帶回所內瞭解相關人、事、物，惟庚○○表示認識本分局三組同仁，執意到刑事組，本所僅登記備
    案，四陳麗（庚○○母親）亦在現場。五劉振琪友人約5
    、6 人在現場等情，並未記載被告壬○○等人有在現場，及
    庚○○身體有何受傷之情，果告訴人庚○○確有遭被壬○○
    帶多人毆傷，且傷勢嚴重，其於員警到場時何以未告訴警察
    ，又如庚○○係與被告壬○○發生糾紛，則壬○○顯然為本
    件糾紛之對象，該工作紀錄簿豈無片語隻字記載，卻僅記錄
    劉振琪與庚○○之年籍資料；又依扣案之庚○○所簽發95年
    5 月8 日到期金額25萬元之支票（見警卷第73頁）依被告壬○○表示，確係由其於93年3 月23日存入中興銀行託收，並
    於同年5 月10日由銀行提出交換而退票，支票並經由劉振琪
    、丁○○等人背書，此有支票交換印戳及背書可證，則93年
    4 月24日支票尚未到期，該支票到期會否遭退票仍不確定，
    被告壬○○應無帶人前往金蒂舞廳向庚○○催討，並因討債
    未果，予以毆打及強押逼債之理，則被告壬○○前開辯解合
    符經驗及論理法則，應可採信。
  (四)綜上所述，並無確切之事證足以證明被告壬○○、戊○○、
    辛○○有前揭傷害及妨害自由之犯行，原審因而諭知被告戊○○、辛○○此部分無罪，並無不合。檢察官上訴指摘此部
    分諭知無罪為不當，非有理由，應予駁回。又原審未予詳察
    ，徒依告訴人庚○○上揭有瑕疵之指訴，及其所提出之傷害
    診斷書一紙，即遽予被告壬○○論罪科刑，自有未洽。被告
    壬○○上訴指摘原判決此部分不當，非無理由，應由本院將
    原判決此部分撤銷，諭知壬○○無罪。
丙、原審同案被告未○○、申○○部分業經原審判刑確定，故不
    在論列。
據上論結，應依刑事訴訟法第368 條、第369 條第1 項前段、第
364 條、第299 條第1 項前段、第301 條第1 項，刑法第2 條第
1 項、第305 條、第38條第1 項第2 款、修正前刑法第28條、第
56條、第47條、第74條第1 款，中華民國96年罪犯減刑條例第2
條第1 項第3 款、第7 條第1 項，修正前罰金罰鍰提高標準條例
第1 條前段，判決如主文。
本案經檢察官李門騫到庭執行職務。
中    華    民    國    98    年    6     月    30    日
                  刑事第四庭    審判長法  官 蕭權閔
                                      法  官 吳進寶
                                      法  官 陳吉雄
以上正本證明與原本無異。
恐嚇部分不得上訴。
餘如不服本判決應於收受本判決後10日內向本院提出上訴書狀，
其未敘述上訴理由者，並得於提起上訴後10日內向本院補提理由
書狀（均須按他造當事人之人數附繕本）「切勿逕送上級法院」
。
中    華    民    國    98    年    7     月    3     日
                                      書記官 郭蘭蕙
附錄本判決論罪科刑法條：
刑法第305條
（恐嚇危害安全罪）
以加害生命、身體、自由、名譽、財產之事，恐嚇他人致生危害
於安全者，處2 年以下有期徒刑、拘役或3 百元以下罰金。
附表一：（即起訴書附表編號2、4、5、7）
    ┌─┬───┬───────────────────────┬───┬───┐
    │編│被害人│    犯  罪  時  間  、  地  點  、  方  法    │共  同│所  犯│
    │號│      │                                              │行為人│法  條│
    ├─┼───┼───────────────────────┼───┼───┤
    │1 │丙○○│壬○○、甲○○、申○○及丑○○於94年10月間至同│壬○○│刑法第│
    │  │      │年12月間至臺南縣永康市○○街469 巷38號田朝清住│丑○○│305 條│
    │  │      │處，因田朝清未住於該處，討債未果，先後2 、3 次│甲○○│      │
    │  │      │至上開住處，辱罵丙○○「幹妳娘、臭雞歪」（妨害│申○○│      │
    │  │      │名譽部分未據告訴），向余春恫稱：「如果不還錢，│      │      │
    │  │      │會每天來，讓你們日子不好過，出門最好小心點」，│      │      │
    │  │      │並在丙○○住處門口上張貼「田朝清欠錢不還、惡性│      │      │
    │  │      │倒債、喪盡天良」告示及拋撒民俗上代表死亡、晦氣│      │      │
    │  │      │之撒冥紙，而以此加害生命、身體之事恐嚇丙○○，│      │      │
    │  │      │致丙○○心生畏懼而危害於安全。                │      │      │
    ├─┼───┼───────────────────────┼───┼───┤
    │2 │寅○○│戊○○、辛○○、未○○及巳○○依丑○○、甲○○│壬○○│刑法第│
    │  │      │彙整之債務人資料，於95年3 月中旬某至高雄市三民│丑○○│305 條│
    │  │      │區○○街302 號黃玉鳳住處，因黃玉鳳未住於該處，│甲○○│      │
    │  │      │討債未果，即於寅○○住處門口上張貼「黃玉鳳惡性│戊○○│      │
    │  │      │倒債、喪盡天良、欠錢不還」告示及拋撒民俗上代表│辛○○│      │
    │  │      │死亡、晦氣之撒冥紙，而以此加害生命、身體之事恐│未○○│      │
    │  │      │嚇寅○○，致寅○○心生畏懼而危害於安全。      │巳○○│      │
    ├─┼─┬─┼───────────────────────┼───┼───┤
    │3 │戴│之│申○○、甲○○於94年7 、8 月間某日至高雄市桂陽│壬○○│刑法第│
    │  │武││路175 巷4 弄63號戴嘉霖住處，因戴嘉霖未住於該處│甲○○│305 條│
    │  │彰│  │，即進入辰○○所經營之西服店內騷擾，並向辰○○│申○○│      │
    │  │  │  │稱：「如果再不還錢，我們的人會每天來，你們店的│      │      │
    │  │  │  │生意也不用做了，戴嘉霖不出面沒關係，不要被我們│      │      │
    │  │  │  │找到，找到的話就不是用講的，找到就很難看了」，│      │      │
    │  │  │  │而以加害生命、身體、財產之事恐嚇辰○○，致戴武│      │      │
    │  │  │  │彰心生畏懼而生危害於安全。                    │      │      │
    │  │  ├─┼───────────────────────┼───┼───┤
    │  │  │之│戊○○、辛○○及巳○○依丑○○、甲○○彙整之債│壬○○│刑法第│
    │  │  ││務人資料，於95年2 月22日，在辰○○住處門口上張│丑○○│305 條│
    │  │  │  │貼「戴嘉霖惡性倒債、喪盡天良、欠錢不還」告示及│甲○○│      │
    │  │  │  │拋撒民俗上代表死亡、晦氣之撒冥紙，而以此加害生│戊○○│      │
    │  │  │  │命、身體之事恐嚇辰○○，致辰○○心生畏懼而危害│辛○○│      │
    │  │  │  │於安全。                                      │巳○○│      │
    ├─┼─┴─┼───────────────────────┼───┼───┤
    │4 │己○○│被告戊○○、辛○○、未○○及巳○○依丑○○、江│壬○○│刑法第│
    │  │      │永松彙整之債務人資料，於95年3 月間，至高雄市左│丑○○│305 條│
    │  │      │營區○○路158 號林文男住處討債，因林文男未住於│甲○○│      │
    │  │      │該處，即入內騷擾及恐嚇稱「如果再不還錢，我們的│戊○○│      │
    │  │      │人會每天來，讓你們生意做不下去，日子不好過」，│辛○○│      │
    │  │      │並在己○○住處門口上張貼「林文男惡性倒債、喪盡│未○○│      │
    │  │      │天良、欠錢不還」告示及拋撒民俗上代表死亡、晦氣│巳○○│      │
    │  │      │之撒冥紙，而以此加害生命之事恐嚇己○○，致林忠│      │      │
    │  │      │男心生畏懼而危害於安全。嗣於95年3 月間某日凌晨│      │      │
    │  │      │2時 許，戊○○、辛○○、未○○及巳○○又至林忠│      │      │
    │  │      │男住處叫囂，以腳踹大門、在自小客車上噴漆，並持│      │      │
    │  │      │石塊砸毀己○○上開住處玻璃，致令不堪使用，均足│      │      │
    │  │      │以生損害於己○○（毀損部分未據告訴）          │      │      │
    └─┴───┴───────────────────────┴───┴───┘
附表二：（即併案部分）
    ┌─┬───┬───────────────────────┬────┬───┐
    │編│被害人│    犯  罪  時  間  、  地  點  、  方  法    │ 行為人 │所  犯│
    │號│      │                                              │        │法  條│
    ├─┼───┼───────────────────────┼────┼───┤
    │1 │卯○○│壬○○於94年1 月初，夥同甲○○及其他姓名年籍不│壬○○  │刑法第│
    │  │      │詳之成年男子，持卯○○之子劉宗榮所開立票面金額│甲○○  │305 條│
    │  │      │50萬元之支票，共同前往高雄市○○區○○街141 號│其他姓名│      │
    │  │      │卯○○住處，向卯○○討債，要求卯○○代子還債，│年籍不詳│      │
    │  │      │並恫稱：「如不還款，要你好看」等語，而以此加害│成年男子│      │
    │  │      │生命之事恐嚇卯○○，致卯○○心生畏懼而危害於安│        │      │
    │  │      │全，卯○○並陸續交付共計8,000 元予渠等。      │        │      │
    ├─┼───┼───────────────────────┼────┼───┤
    │2 │癸○○│癸○○前將施成全所簽發面額50萬元之支票，交由張│壬○○  │刑法第│
    │  │      │賜德處理。嗣壬○○、丑○○、甲○○及其他不詳姓│丑○○  │305 條│
    │  │      │名年籍之成年男子，於95年4 月間前往癸○○所開設│甲○○  │      │
    │  │      │高雄市三民區○○○路123 號之「長明汽車公司」，│其他姓名│      │
    │  │      │壬○○向癸○○表示，渠為其處理債務，共花費20多│年籍不詳│      │
    │  │      │萬元之費用，要求癸○○支付該筆費用，並向癸○○│成年男子│      │
    │  │      │恫稱：「我帶有鐵仔傢俬（以台語發音，指槍械），│        │      │
    │  │      │你最好給錢，否則讓你無法生存」等語，而以此加害│        │      │
    │  │      │生命之事恐嚇癸○○，致癸○○心生畏懼而危害於安│        │      │
    │  │      │全。                                          │        │      │
    └─┴───┴───────────────────────┴────┴───┘
附表三：（即起訴書附表編號3 、6）
    ┌──┬───┬─────────────────────────────┐
    │編號│被害人│          犯  罪  時  間  、  地  點  及  方  法          │
    ├──┼───┼─────────────────────────────┤
    │1   │子○○│94年12月間至95年初至高雄市○○區○○路601 巷41號13樓子○○│
    │    │      │住處，向子○○之小叔胡曼傑討債，因胡曼傑未住該處，總共3 次│
    │    │      │於深夜至被害人騷擾，並以兇惡口氣要求子○○找胡曼傑出面。  │
    ├──┼───┼─────────────────────────────┤
    │2   │乙○○│95年3 月間某日至屏東縣縣枋寮鄉○○路176 巷37號乙○○住處，│
    │    │      │向乙○○之女婿張愛國討債，而張愛國未住該處，即在乙○○住處│
    │    │      │附近張貼「張愛國惡性倒債、喪盡天良、欠錢不還」之告示。    │
    └──┴───┴─────────────────────────────┘
附表四：
    ┌──┬──────────┬───┐
    │編號│扣押物品名稱        │數 量 │
    ├──┼──────────┼───┤
    │  1 │告示                │ 2 袋 │
    ├──┼──────────┼───┤
    │  2 │冥紙                │ 4 份 │
    └──┴──────────┴───┘
附表五：
    ┌──┬──────────┬───┐
    │編號│扣押物品名稱        │數 量 │
    ├──┼──────────┼───┤
    │  1 │債權資料            │ 3 冊 │
    ├──┼──────────┼───┤
    │  2 │員工資料            │ 2 冊 │
    ├──┼──────────┼───┤
    │  3 │筆記本              │ 4 本 │
    ├──┼──────────┼───┤
    │  4 │存摺                │68 本 │
    ├──┼──────────┼───┤
    │  5 │公司大小章          │12 顆 │
    ├──┼──────────┼───┤
    │  6 │債權讓渡書          │68 本 │
    ├──┼──────────┼───┤
    │  7 │票據                │ 1 袋 │
    ├──┼──────────┼───┤
    │  8 │不動產權狀          │ 1 張 │
    ├──┼──────────┼───┤
    │  9 │車牌                │ 2 面 │
    ├──┼──────────┼───┤
    │ 10 │名片                │ 6 盒 │
    ├──┼──────────┼───┤
    │ 11 │酒店資料            │ 1 袋 │
    ├──┼──────────┼───┤
    │ 12 │文件資料            │ 1 冊 │
    ├──┼──────────┼───┤
    │ 13 │電腦主機            │ 1 台 │
    ├──┼──────────┼───┤
    │ 14 │手電筒              │ 3 支 │
    ├──┼──────────┼───┤
    │ 15 │客戶委託帳款資料    │ 7 箱 │
    └──┴──────────┴───┘


司法院資訊處製作；財團法人民間司法改革基金會備份。
